【裁判字號】    98,交聲,1694
【裁判日期】    980731
【裁判案由】    交管條例聲異
【裁判全文】
臺灣板橋地方法院交通事件裁定        98年度交聲字第1692號
                                    98年度交聲字第1693號
                                    98年度交聲字第1694號
                                    98年度交聲字第1695號
原處分機關  交通部公路總局臺北區監理所板橋監理站
異  議  人
即受處分人  甲○○
上列異議人即受處分人因違反道路交通管理處罰條例案件，對於
交通部公路總局臺北區監理所板橋監理站中華民國98年6 月23日
板監裁字裁41-AEX260398號、41-AEX260399號、41-C00000000號
、41-C00000000號所為之處分（原舉發案號：臺北市政府警察局
98年3 月3 日北市警交字第AEX260398 號、第AEX260399 號，臺
北縣政府警察局98年4 月17日北縣警交大字第C00000000 號、第
C00000000號）聲明異議，本院裁定如下：
    主  文
異議均駁回。
    理  由
一、原處分意旨略以：本件原處分機關係以（一）受處分人即異
    議人甲○○於民國98年3 月3 日8 時55分許，騎乘車號NX7-
    805 號重型機車，行經臺北市○○路○ 段、民生西路路口時
    ，因「駕車行經有燈光號誌管制之交岔路口闖紅燈」之違規
    行為，經臺北市政府警察局大同分局分局執勤員警當場攔停
    制止時，異議人拒絕停車接受稽查而逃逸，該分局員警即因
    異議人違反道路交通管理處罰條例第53條第1 項、第60條第
    1 項之規定，以臺北市政府警察局98年3 月3 日北市警交字
    第AEX260398 號、第AEX260399 號舉發違反道路交通管理事
    件通知單2 件（下稱北市舉發通知單2 件）舉發後，異議人
    不服，於98年5 月11日向原處分機關提出陳述後，經原處分
    機關函轉原舉發機關查處無誤後，原處分機關於98年6 月23
    日以板監裁字裁41-AEX260398號、41-AEX260399號違反道路
    交通管理事件裁決書2 件（下稱北市裁決書2 件），依道路
    交通管理處罰條例第53條第1 項、第60條第1 項之規定，分
    別裁處異議人罰鍰新臺幣1,800 元、3,000 元，並依同條例
    第63條第1 項第3 款、第1 款之規定，分別記違規點數3 點
    、1 點等語；（二）異議人於民國98年4 月17日20時45分許
    ，騎乘上開重型機車，行經臺北縣板橋市○○○路、中山路
    1 段路口時，因「駕車行經有燈光號誌管制之交岔路口闖紅
    燈」之違規行為，經臺北縣政府警察局板橋分局執勤員警當
    場攔停制止時，異議人拒絕停車接受稽查而逃逸，該分局員
    警即因異議人違反道路交通管理處罰條例第53條第1 項、第
    60條第1 項之規定，以臺北縣政府警察局98年4 月17日北縣
    警交大字第C00000000 號、C00000000 號舉發違反道路交通
    管理事件通知單2 件（下稱北縣舉發通知單2 件）舉發後，
    異議人不服，於98年5 月11日向原處分機關提出陳述後，經
    原處分機關函轉原舉發機關查處無誤後，原處分機關於98年
    6 月23日以板監裁字裁41-C00000000號、41-C00000000違反
    道路交通管理事件裁決書2 件（下稱北縣裁決書2 件），依
    道路交通管理處罰條例第53條第1 項、第60條第1 項之規定
    ，分別裁處異議人罰鍰新臺幣1,800 元、3,000 元，並依同
    條例第63條第1 項第3 款、第1 款之規定，分別記違規點數
    3 點、1 點等語。
二、聲明異議意旨略以：其接到舉發通知單後提出陳述，經原處
    分機關函轉原舉發機關查處函覆時，上開板橋分局書函之附
    件載有違規照片，但未檢附，且覆稱「查本案係執勤員警於
    違規時間、地點視自目睹台端闖越紅燈」、而大同分局書函
    則覆稱「員警當場抄錄該車車號」，此僅係憑員警之雙眼就
    開單舉發，實屬無理，蓋人力會因疏忽、恍神等因素出錯，
    須以科學採證設備取得直接證據，才能服人。為此，聲明異
    議，請求撤銷原處分等語。
三、按汽車駕駛人，行經有燈光號誌管制之交岔路口闖紅燈者，
    處1,800 元以上5,400 元以下罰鍰；另汽車駕駛人，駕駛汽
    車有違反本條例之行為，經交通勤務警察或依法令執行交通
    稽查任務人員制止時，不聽制止或拒絕停車接受稽查而逃逸
    者，除按各該條規定處罰外，處3,000 元以上6,000 元以下
    罰鍰；又汽車駕駛人駕駛汽車違反道路交通管理處罰條例第
    53條、第60條第1 項規定者，除應依該條所規定之罰鍰處罰
    外，並予記違規點數3 點、1 點，同條例第53條第1 項、第
    60條第1項 、第63條第1 項第3 款、第1 款分別定有明文。
四、經查：
（一）本件原處分機關上揭處分意旨，有北市、北縣舉發通知單
      、裁決書各2 件、異議人交通違規案件陳述書、臺北市政
      府警察局大同分局98年5 月26日北市警同分交字第098311
      59300 號函、臺北縣政府警察局板橋分局98年6 月4 日北
      縣警板交裁字第0980021080號函各1 件附卷可按。
（二）異議人雖以上開情詞聲明異議。惟查：
    １異議人確於上開時、地有前揭違規事實，業據證人即大同
      分局舉發員警王鈺淇於本院訊問時具結證稱：「（問：你
      是否是臺北市政府警察局AEX260398 、AEX260399 號舉發
      違反道路交通管理事件通知單的舉發員警？）是；（問：
      請說明當時舉發情形？）我當天早上在臺北市○○路及民
      生西路口執勤交通輸導勤務，路口的左轉必須要有綠燈燈
      號指示才可左轉，而且只能汽車左轉機車不行，異議人是
      由民生西路西往東直行，但是當時燈號是紅燈，燈號尚未
      變綠燈，異議人未停車直接往前通過路口，我看到後有吹
      哨子制止，但是異議人的車子未停下來仍繼續往前行，我
      吹哨子的時候異議人正好從我旁邊經過，我當時也有拿指
      揮棒請異議人停車，我們的距離很接近，當異議人經過我
      面前我就拿紙筆記下車號、車身顏色，回派出所後查車籍
      資料開紅單」及證人即板橋分局員警劉伊荏於本院訊問時
      具結證稱：「（問：你是否是臺北縣政府警察局C0000000
      0 、C00000000 號舉發違反道路交通管理事件通知單的舉
      發員警？）是；（問：請說明當時舉發情形？）當天晚上
      八點多我在板橋市○○路○ 段與館前東路口，我們有二名
      員警服巡邏勤務，我們在中山路1 段停等紅燈，這時車後
      有一部機車未停車直接紅燈左轉館前東路，當時路口人車
      多，民眾一直看我們為何未取締違規，所以我們就鳴笛追
      過去館前東路，大約在館前東路8 號前攔停違規人，並且
      用手勢請他停下，還有用機車騎到違規人前面，但是違規
      人未停車直接從車前輪的縫隙騎走，我們就繼續追違規人
      ，追到館前東路與實踐路口，該路口是紅燈，違規人就緊
      急剎車，並且違規迴轉，逆向走館前東路，再逆向走公園
      街，我們繼續追，我們追到公園街及民族路口，違規人又
      逆向走實踐路口，一直到成都街右轉，直到成都街與重慶
      路口，當時有我們一個巡佐在執勤，看到我們在追違規人
      有伸手要攔，但是違規人沒有停下就逃找了。一開始我們
      在館前東路8 號前就有記下違規人的車號、車身顏色，我
      們用隨身的電腦查車主後，現場開單」等情屬實。而觀諸
      該二證人之證述內容，可知違規地點交通號誌設置明確，
      一般人應可辯識，且證人職司交通安全維護及交通違規取
      締之職務，當較一般人為注意，就舉發經過記憶清晰，復
      能連續清楚陳述，衡情應無誤判之可能；況且，異議人亦
      不否認曾於前開二時、地騎車經過，員警實無隨意予以舉
      發之必要；另依現行相關交通法令，並無交通勤務員警於
      當場攔查交通規規行為人時，須提出其他佐證（如照片、
      錄影畫面）證明違規行為之規定。據此，執勤員警親身經
      歷之見聞，即為證明違規行為之主要佐證，是上開二證人
      即本件違規舉發人王鈺淇、劉伊荏既於本院審理中依法具
      結作證，應可作為認定異議人違規之證據，不以輔以錄影
      畫面或照片為必要，其等縱未提出科學儀器採證之證據為
      佐證，亦無從認定上開二證人證述內容虛偽不實。
    ２另按執行勤務警員掣單舉發違反道路交通管理處罰條例所
      列之違規事實，本質上為行政處分，係公務員基於職務上
      權力，依法就特定之具體事件所為具有公法上效果之單方
      行政行為，基於公務員為公法上行為具有公信力之原則，
      該行政處分當可被推定為真正，其據以依法處分之事實認
      定亦為真正無誤。反之，若謂公務員一切行政行為均須預
      留證據以證其實，則國家行政勢必窒礙難行。據此，刑事
      訴訟法就犯罪證據有關之規定中與屬行政秩序罰之交通違
      規裁罰本質不合之部分，自不在準用之列。而本此公信原
      則，立法者以道路交通管理處罰條例第92條第3 項之授權
      規定，賦予行政機關訂定違反道路交通管理事件統一裁罰
      基準及處理細則，使執勤員警得當機處分，以達其維護交
      通秩序、安全之行政目的。再者，本件證人王鈺淇、劉伊
      荏證稱與異議人素不相識，應無甘冒自身觸犯偽證罪之風
      險而設詞誣攀異議人之理﹖況且，交通警員製單舉發違反
      道路交通處罰條例所列之違規事實，本質上係公務員依法
      執行職務之行為，如有枉法構陷或為不實記載之行為，亦
      需負擔嚴厲之刑事責任，國家並以此擔保公務員能忠實執
      行職務，如無其他證據顯示舉發警員有誤認或故意構陷之
      情事時，亦難以舉發警員無法提出其他證據佐證，即認其
      所述不可採信，故證人王鈺淇、劉伊荏上開證述情節，應
      屬可採，異議人之違規行為，堪予認定，應依法裁決。
五、綜上，異議人確有上揭各二次闖紅燈及違規後拒絕停車接受
    稽查而逃逸之事實，則原處分機關依道路交通管理處罰條例
    第53條第1 項、第60條第1 項、第63條第1 項第3 款、第1
    款之規定及違反道路交通管理事件統一裁罰基準及處理細則
    規定，裁處罰鍰1,800 元、3,000 元及記違規點數3 點、1
    點（均各二次），即無任何違誤，應予維持。是本件異議為
    無理由，均應予駁回。
六、據上論斷，應依道路交通管理處罰條例第87條第2 項，道路
    交通案件處理辦法第19條，裁定如主文。
中    華    民    國    98    年    7     月    31    日
                  交通法庭  法  官  趙義德
上列正本證明與原本無異。
如不服本裁定，應於裁定送達後五日內敘明抗告理由，向本院提
出抗告狀。
                            書記官  謝嘉玲
中    華    民    國    98    年    8     月    5     日


司法院資訊處製作；財團法人民間司法改革基金會備份。
